【裁判字號】    99,交聲,14
【裁判日期】    990325
【裁判案由】    違反道路交通管理處罰條例聲明異議
【裁判全文】
臺灣臺東地方法院交通事件裁定          99年度交聲字第14號
原處分機關  交通部公路總局高雄區監理所臺東監理站
異  議  人
即受處分人  甲○○
上列異議人因違反道路交通管理處罰條例案件，對於交通部公路
總局高雄區監理所臺東監理站於民國99年1 月4 日所為之裁決處
分（原處分案號：東監違裁字第裁81-P00000000號）聲明異議，
本院裁定如下：
    主  文
異議駁回。
    理  由
一、異議意旨略以：異議人即受處分人（下稱異議人）甲○○於
    民國98年12月9 日11時3 分許，駕駛車牌號碼779-UK號自用
    一般大貨車，由南往北行經臺東縣臺九線181.7 公里處交叉
    路口時，經警攔停舉發「闖紅燈」，嗣經原處分機關依道路
    交通管理處罰條例第53條第1 項、第63條第1 項第3 款，裁
    處異議人罰鍰新臺幣（下同）3,600 元，並記違規點數3 點
    等處分；然異議人通過路口時，交通號誌正好從綠燈轉換為
    黃燈，又依執勤員警所在位置，並無法看見北上紅綠燈號，
    更無法看見交叉路口，如何能認定我闖紅燈？何況值勤員警
    當時還與某不知名人士聊天，根本沒有在注意是否有人違規
    ；為此聲明異議，請求撤銷原處分云云。
二、原處分意旨略以：異議人於上開時、地，駕駛上開車輛行經
    有燈光號誌管制之交岔路口闖紅燈明確，爰依道路交通管理
    處罰條例第53條第1 項、第63條第1 項第3 款，裁處異議人
    罰鍰3,600 元，並記違規點數3 點等語。
三、按汽車駕駛人，行經有燈光號誌管制之交岔路口闖紅燈者，
    處新臺幣1,800 元以上5,400 元以下罰鍰；汽車駕駛人有上
    開違規情形，除依原條款處罰鍰外，並記違規點數3 點，道
    路交通管理處罰條例第53條第1 項、第63條第1 項第3 款分
    別定有明文。惟「闖紅燈」之定義為何，法無明文，參酌道
    路交通標誌標線號誌設置規則第206 條規定：「車輛面對圓
    形紅燈表示禁止通行，不得超越停止線或進入路口」，是車
    輛面對行車管制號誌顯示為圓形紅燈時，仍行駛超越停止線
    或進入路口者，即屬「闖紅燈」之行為。
四、經查：
（一）按交通違規之舉發可分為「當場舉發」及「逕行舉發」，
      由於逕行舉發之受處分人並無當場向舉發員警辯駁、陳述
      意見之機會，故現行法制就逕行舉發之條件多所設限。至
      於當場舉發交通違規事件，鑑於交通違規事實往往驟然而
      現、稍縱即逝，若硬性要求舉發員警不分違規情節，一律
      必須預留證據，俾便事後提出供法院審查，除有現實技術
      可行性之困難，勢將大幅提高交通管理之行政成本，並嚴
      重削弱道路交通管理之行政效能，此絕非立法者制定道路
      交通管理法規之本意。且舉發交通違規行為之處分亦屬行
      政行為，除應遵循公正、公開與民主之程序，確保依法行
      政之原則，以保障人民權益，如何同步提高行政效能，亦
      應一併兼顧（行政程序法第1 條規定參照），此亦係現行
      法制就若干類型之行政處分明文規定可免記明理由，或毋
      需給予當事人陳述意見機會等規定之所由設（行政程序法
      第97條、第103 條規定參照）。而所謂「準用」與「適用
      」有別，適用係完全依其規定而適用之謂，準用則衹就某
      事項所定之法規，於性質不相牴觸之範圍內，適用於其他
      事項之謂，即準用有其自然之限度（最高法院41年臺非字
      第47號判例意旨參照），是以刑事訴訟法就犯罪證據有關
      之規定中，與屬行政秩序罰之交通違規裁罰本旨不合之部
      分，固不在準用之列，惟若受處分人遭受舉發之交通違規
      事實，僅有舉發違反道路交通管理事件通知單及裁決書等
      書面資料可參，且上載情節顯有違背論理法則、經驗法則
      ，乃至與認定事實不符（刑事訴訟法第155 條第2 項參照
      ）等情，殊無僅以舉發員警與受處分人素不相識、且無仇
      隙，當無設詞攀誣之理，遽推認受處分人確有交通違規之
      事實。否則不但自我貶損法院事後審查舉發交通違規處分
      之制度功能，且勢將降低交通主管機關提升取締交通違規
      技術及添購科技採證設備之誘因，終將侵蝕人民對於法秩
      序、乃至司法制度之信賴。反之，設若舉發員警到庭結證
      違規情節屬實，且提出支持舉發違規可憑信性之相關佐證
      ，又查無設詞構陷或舉發錯誤之事證，自堪據以認定違規
      情節應屬事實。
（二）綜合下列證據可知，異議人上開所辯有違反事理之處，且
      舉發員警證述異議人闖紅燈之違規情節明確，核與卷內現
      場圖及照片相符，復查無員警設詞構陷或舉發錯誤之事證
      ，是異議人闖紅燈之違規行為應堪認定：
  １、舉發員警即花蓮縣政府警察局新城分局富世派出所警員乙
      ○○到庭證稱：我當時站在路口約35公尺左右，看得到紅
      綠燈和停止線，另一個員警是站在下一個路口，因為那裡
      有比較空曠的地方可以攔停。我雖看不到北上車道之燈號
      ，而看的是南下的紅綠燈，但因為北上、南下的紅綠燈號
      是同時變換，所以可以知道北上之紅綠燈號已經轉換為紅
      燈；我雖因時間已久而對異議人攔停後之言行、所開車輛
      、違規情形已不太清楚，然值勤取締闖紅燈勤務時，我都
      是等紅燈亮起，駕駛人仍闖越過停止線時，才予攔停，一
      般沒有在舉發黃燈亮起通過停止線的情形，所以我可以確
      定當天所有攔停的車輛，都是紅燈後通過停止線，且當天
      執勤只有我和丙○○警員2 人，執勤過程中也沒有人過來
      與我或丙○○聊天等語，核與另一舉發員警即花蓮縣政府
      警察局新城分局富世派出所警員丙○○到庭證稱：當時乙
      ○○站在比較前面的地方，我站在比較後面的地方，紅燈
      亮起後約4 秒，我心裡有默數過，異議人的卡車才開上來
      ，乙○○就吹哨子引導到我所在的路邊，我所在位置雖看
      不到停止線，但可以看到南下車道的紅綠燈，因為當時紅
      燈已亮起約4 秒，我才看到異議人的車子，所以就認定他
      有闖紅燈，再加上乙○○站在比較前面的地方，應該看的
      比我更清楚，而且乙○○有吹哨子，所以我就確認異議人
      有闖紅燈；又當時就只有我和乙○○2 人等語相符，顯然
      當時舉發員警2 人均確認異議人有闖紅燈之違規行為。
  ２、參以花蓮縣警察局新城分局新警交字第0990001120號函檢
      附之現場圖1 份、同分局新警交字第0990002161號函檢附
      之現場照片6 張，足認乙○○所站立之位置雖距違規地點
      約35公尺，丙○○則距約88公尺，且證人乙○○當時值勤
      所在位置可明確看見整個交叉路口；又證人乙○○雖僅能
      看見南下車道之紅綠燈號，但因南下車道之紅綠燈號與北
      上車道之紅綠燈號相同，故其依據南下車道之紅燈燈號即
      能確認北上車道亦為紅燈燈號，故異議人當時是否闖越紅
      燈，證人乙○○應無誤判之理；證人丙○○依同一理由，
      亦能確認北上車道亦為紅燈燈號，且證人丙○○雖無法看
      見交叉路口，然異議人已自承該路口寬度約10至15公尺，
      且當時時速約50公里至60公里，看見黃燈時才減速慢慢通
      過等語，則以該路口之寬度及異議人之車速，若證人丙○
      ○於紅燈亮起後約4 秒後，才看見異議人之車輛北上行駛
      而來，則異議人即不可能在燈號為綠燈或黃燈時，就已通
      過停止線或進入路口，而無闖紅燈之行為。
（三）綜上所述，異議人確實於上開時、地，駕駛上開車輛行經
      有燈光號誌管制之交岔路口闖紅燈無誤，原處分機關依道
      路交通管理處罰條例第53條第1 項、第63條第1 項第3 款
      ，處異議人罰鍰3,600 元，並記違規點數3 點，核無違誤
      。從而，異議人本件聲明異議，為無理由，應予駁回。
據上論斷，依道路交通管理處罰條例第87條第2 項、道路交通案
件處理辦法第19條，裁定如主文。
中    華    民    國    99    年     3     月   25    日
                  交通法庭    法  官  李俊彬
以上正本證明與原本無異。
如不服本裁定，應於裁定送達後5日內向本院提出抗告狀（須附
繕本）。
「切勿逕送上級法院」
                              書記官  陳昭穎
中    華    民    國    99    年    3     月    25    日

司法院資訊處製作；財團法人民間司法改革基金會備份。
